臺灣高雄地方法院刑事判決　　　　　　　　　　　　九十三年度簡上字第七五八號
　　上　訴　人　臺灣高雄地方法院檢察署檢察官
　　上　訴　人
　　即　被　告　甲○○
　　　　　　　　丁○○　男　四.
右列上訴人因被告甲○○、丁○○竊盜案件，不服本院高雄簡易庭九十三年度簡字第
四七八六號中華民國九十三年九月三十日第一審簡易判決（聲請簡易判決處刑案號：
九十三年度偵字第一一九九九號），提起上訴，本院管轄之第二審合議庭判決如左：
    主  文
原判決撤銷。
甲○○、丁○○共同意圖為自己不法之所有，而侵占離本人所持有之物，各處罰金壹
仟元，如易服勞役，以參佰元折算壹日。
    事  實
一、甲○○前因竊盜案件，經臺灣高等法院高雄分院於民國九十二年四月二十三日以
    九十二年度上易字第二九○號刑事判決判處有期徒刑六月，如易科罰金，以三百
    元折算一日確定，於九十二年十二月十二日執行完畢；丁○○前因竊盜案件，經
    臺灣高等法院高雄分院於九十二年一月二十九日以九十一年度上易字第一二一○
    號刑事判決判處有期徒刑八月確定，於九十二年十二月一日執行完畢，猶不知悔
    改，甲○○於九十三年六月十二日上午某時，乘坐由丁○○所騎乘車牌號碼ＭＨ
    Ｓ─五七二號重型機車，行經高雄市○○區○○路九六號對面空地草叢附近時，
    因見上開空地草叢內置有高雄縣林園鄉所有，業已脫離高雄縣林園鄉所持有之公
    物水溝蓋四塊，竟與丁○○共同意圖為自己不法之所有，基於侵占之犯意聯絡，
    一同將之搬運至上開重型機車腳踏板上，再改由甲○○騎乘上開機車，附載丁○○，欲載至他處變賣。迨於同日十一時五十分許，甲○○騎乘前揭機車，附載丁○○，載運上開水溝蓋四塊，行經高雄縣林園鄉○○路與清水嚴路口時，適為巡
    邏員警發現而當場查獲。
二、案經高雄縣政府警察局林園分局報請臺灣高雄地方法院檢察署檢察官偵查後聲請
    簡易判決處刑。
              理　由
一、訊據被告甲○○、丁○○對於右揭時地共同將上開水溝蓋四塊搬至前揭機車腳踏
    板上，欲載至他處等情供認不諱，惟均矢口否認有上開犯行，被告甲○○辯稱：
    水溝蓋乃伊於草叢內拾獲，為他人拋棄之物品云云；被告丁○○辯以：水溝蓋乃
    甲○○拾取，伊僅係幫忙搬上機車云云。經查：
    (一)上開水溝蓋四塊，確為高雄縣林園鄉所有，高雄縣林園鄉公所發文函請高雄縣
      政府警察局協尋之物，業據證人即高雄縣林園鄉公所職員戊○○於警詢中證述
      屬實【參見高雄縣政府警察局林園分局刑事偵查卷宗（下稱警卷）第九頁】，
      並有高雄縣政府警察局林園派出所贓物領據一紙在卷可憑（參見警卷第十四頁
      ）。足認前述水溝蓋四塊，確為高雄縣林園鄉所有，離高雄縣林園鄉所持有之
      物無疑。
    (二)前揭水溝蓋四塊之型式均相一致，其中二塊並印有「林園公物」四字，業據證
      人戊○○於警詢中證述在卷，並有照片三幀在卷可參（參見警卷第十七、十八
      頁），且被告丁○○於警詢中供稱：伊知該水溝蓋四塊為高雄縣林園鄉之公物
      ，伊原不願幫忙甲○○搬運等語（參見警卷第七頁），被告甲○○於本院審判
      中以證人身分應訊時，亦證稱：伊向丁○○陳稱水溝蓋係林園鄉之物品等語（
      參見本院九十四年一月三日審判筆錄），可知被告丁○○應知前述水溝蓋四塊
      乃高雄縣林園鄉所有。再被告甲○○既於本院審判中供承：伊向丁○○陳述水
      溝蓋係林園鄉之物品等語（參見本院九十四年一月三日審判筆錄），足認被告
      甲○○亦知上開水溝蓋四塊應屬高雄縣林園鄉所有無疑。而被告二人既知上開
      水溝蓋四塊既為高雄縣林園鄉所有之物，然於被告二人拾取以前，卻因不明原
      因經人置放於高雄市○○區○○路九六號對面空地，此據被告甲○○、丁○○
      於警詢、偵查及本院審判中供認不諱【參見警卷第一至八頁、臺灣高雄地方法
      院檢察署九十三年度偵字第一一九九九號案卷（下稱偵查卷）第十三、十七頁
      、本院九十三年十二月三日準備程序筆錄】，被告二人自無不知上開水溝蓋四
      塊應為離高雄縣林園鄉所持有之物之理。至被告甲○○雖辯稱：水溝蓋為他人
      拋棄之物云云，惟上開水溝蓋四塊既屬高雄縣林園鄉所有之物，且其外觀並無
      缺損，並未喪失其應有之功能，此觀之卷附之照片一幀自明（參見警卷第十七
      頁），參以被告甲○○於本院審判中供承知悉政府機關之水溝蓋有遭竊之情形
      等語（參見本院九十四年一月三日審判筆錄），被告甲○○豈有不知前揭水溝
      蓋四塊，應屬離高雄縣林園鄉所持有之物之理？
    (三)被告甲○○、丁○○於右揭時地，如何發現上開水溝蓋四塊，而拾取上開水溝
      蓋等情，業據被告甲○○、丁○○於警詢、偵查及本院審判中供認不諱（參見
      警卷第一至八頁、偵查卷第十三、十七頁、本院九十三年十二月三日準備程序
      筆錄），而被告二人拾取前揭水溝蓋四塊，欲載往他處變賣之情，亦據被告二
      人於警詢中供認不諱（參見警卷第一至八頁），足認被告二人於右揭時地拾取
      前揭水溝蓋四塊，已有變易持有之意為所有之意甚明。
    (四)綜上所陳，被告二人明知前述水溝蓋四塊，為高雄縣林園鄉所有，離高雄縣林
      園鄉所持有之物，竟仍基於變易持有之意為所有之意，共同搬至上開機車腳踏
      板上，欲載至他處變賣，被告二人顯有意圖為自己不法之所有，侵占脫離本人
      所持有之物之犯行甚明。
    (五)至檢察官雖認被告二人於九十三年六月十二日十一時五十分許為警查獲前之某
      時，在高雄縣林園鄉境內某處，竊取高雄縣林園鄉所有之上開水溝蓋四塊，然
      被告二人於警詢、偵查及本院審理中均堅決否認有何竊盜犯行，均辯稱：前開
      水溝蓋四塊乃於高雄市○○區○○路九六號對面空地草叢內拾獲等語，參以持
      有贓物之原因非一，舉凡因竊盜、搶奪、強盜、侵占而持有，或因收受、搬運
      、寄藏、故買贓物而持有，皆有可能，又查無其他積極證據足認被告二人確有
      於九十三年六月十二日十一時五十分許為警查獲前之某時，在高雄縣林園鄉境
      內某處，竊取高雄縣林園鄉所有之前開水溝蓋四塊之犯行，自難僅以被告二人
      為警查獲時，持有高雄縣林園鄉失竊之前開水溝蓋等情，遽認被告二人涉有竊
      盜之犯行。而證人戊○○於警詢中之證言，亦僅能證明上開水溝蓋四塊為高雄
      縣林園鄉失竊之物品，而不能直接證明被告二人確有前揭竊盜之犯行。另證人
      即查獲被告二人之員警丙○○於偵查中雖證稱：高雄市○○區○○路九六號對
      面空地草叢內，並無水溝蓋壓過之痕跡云云（參見偵查卷第二十七頁、本院九
      十四年一月三日審判筆錄），惟查，觀之卷附高雄市○○區○○路九六號對面
      空地草叢之照片四幀，可知該處草叢野草叢生，野草乾枯及傾倒之比例甚高，
      被告二人所指拾獲上開水溝蓋四塊之處所，多為乾枯及傾倒之野草，參以乾枯
      之野草堆原即富有彈性，而野草之生命力亦極為堅韌，縱為其他物品所壓，於
      物品移開以後，亦未必會有壓過之痕跡，且前揭水溝蓋四塊雖有相當之重量，
      然亦非極為沈重之物，縱使確曾置於被告二人所指之處所，該處亦未必留有痕
      跡，自難僅憑證人丙○○於警詢及本院審判中證稱：上開空地草叢內，並無水
      溝蓋壓過之痕跡等語，遽認被告二人所述，不足採信。從而，檢察官徒憑證人
      戊○○、丙○○前開證言，及被告二人持有前揭水溝蓋四塊等情，遽認被告二
      人涉有上開竊盜之犯行，尚嫌速斷，併此敘明。
    (六)綜上所陳，被告二人上開辯解，無非卸責之詞，不足採信。本件事證明確，被
      告二人之犯行，均堪認定。
二、核被告甲○○、丁○○二人所為，均係犯刑法第三百三十七條之侵占離本人持有
    之物罪。公訴人認被告二人所為，係涉犯刑法第三百二十條第一項普通竊盜罪嫌
    ，尚有未洽，惟其基本事實同一（侵占離本人持有之物罪之行為人，對該物並未
    先具有委任管理等持有之關係，此與其他類型之侵占罪不同，而與竊盜罪相同，
    且所謂侵占與竊盜，俱以不法手段占有領得財物，其客觀構成要件之主要事實雷
    同，二罪復同以為自己或第三人不法之所有為主觀要件，同以他人之財物為客體
    ，同為侵害財產法益之犯罪，罪質尚無差異，應認為具有同一性，最高法院八十
    六年度臺非字第一八七號判決意旨參照），本院自應予以審理，並變更其起訴法
    條。次按，刑事訴訟法第九十五條第一項第一款有關被告所犯罪名之告知，係著
    眼於被告防禦權保障，旨在使被告能充分行使防禦權，事實審法院於審判過程中
    已就被告所犯罪名、應變更罪名之構成要件為實質之調查，被告已知所防禦，縱
    未告知所犯罪名或應變更罪名，對被告防禦權之行使並無妨礙（最高法院九十一
    年度臺上字第二○三四號判決、九十三年度臺上字第一二○四號判決、九十三年
    度臺上字第三二五○號判決意旨參照）。從而，對被告防禦權是否影響，當係變
    更法條告知制度所最應審究之點。經查，本院審判時雖未告知被告二人係犯刑法
    第三百三十七條之侵占離本人持有之物罪，惟本院於準備程序及審判期日已就被
    告二人所犯侵占離本人持有之物罪之構成要件為實質之調查，被告二人並對於上
    開水溝蓋四塊屬於何人所有、拾取前揭水溝蓋之目的為何有所主張或辯解，對於
    被告二人防禦權之行使，應無妨礙，併此敘明。被告二人有犯意聯絡及行為分擔
    ，請依共同正犯論處。原審認被告二人罪證明確，予以論罪科刑，固非無見。惟
    查：被告二人所為，係犯刑法第三百三十七條之侵占離本人持有之物罪，原審誤
    認被告二人所為係犯刑法第依刑法第三百二十條第一項之竊盜罪，自有未合。被
    告二人上訴否認犯罪，雖無理由，檢察官上訴意旨以被告二人另犯其他竊盜犯行
    ，原審未及審酌為由，指摘原判決不當，亦無理由（詳如理由三所述），惟原判
    決既有前述可議之處，自應由本院將原判決撤銷改判。爰審酌被告二人有如事實
    欄所載之犯罪前科，有臺灣高等法院被告全國前案紀錄表二份在卷可參，素行不
    佳，不思以自身勞力賺取所需，貪圖不法利益，而為上開侵占犯行，所得財物之
    價值，及犯罪後猶未坦承犯行犯罪後態度不良等一切情狀，均量處如主文第二項
    所示之刑，並均諭知易勞服役之折算標準。
三、上訴人即被告二人經合法傳喚，無正當理由不到庭，爰不待其陳述，逕行判決。
四、至臺灣高雄地方法院檢察署檢察官認被告甲○○另涉竊盜犯行，與本案具有連續
    犯之關係而移送併辦之臺灣高雄地方法院檢察署九十三年度偵字第四六四七號、
    九十三年度偵字第一八七二五號案件、被告丁○○另涉竊盜犯行，與本案具有連
    續犯之關係而移送併辦之臺灣高雄地方法院檢察署九十三年度偵字第四六四七號
    、九十三年度偵字第一九三○六號案件，因被告二人前揭所為，係犯刑法第三百
    三十七條之侵占脫離本人所持有之物罪，核與前開業經檢察官併辦之案件即無連
    續犯之關係，本院無從併予審理，自應將退由檢察官另為適法之處理，併此敘明
    。
據上論斷，應依刑事訴訟法第四百五十五條之一第三項、第三百六十九條第一項前段
、第三百六十四條、第二百九十九條第一項前段、第三百七十一條、第三百條，刑法
第二十八條、第三百三十七條、第四十二條第二項，罰金罰鍰提高標準條例第一條前
段、第二條，判決如主文。
本案經檢察官乙○○到庭執行職務。
中　　　華　　　民　　　國　　九十四　　年　　　一　　　月　　二十六　　日
                                  臺灣高雄地方法院刑事第十二庭
                                      審判長法　官  張維君
                                            法  官  劉惠娟
                                            法  官  伍逸康
右正本證明與原本無異。
不得上訴。
  　　　　　　　　　　　　　　　　　　　　　書記官  吳月華
中　　　華　　　民　　　國　　九十四　　年　　　一　　　月　　二十六　　日
附錄本案論罪科刑法條全文：
中華民國刑法第三百三十七條
意圖為自己或第三人不法之所有，而侵占遺失物、漂流物或其他離本人所持有之物者
，處五百元以下罰金。
